【裁判字號】    89,台上,4232
【裁判日期】    890720
【裁判案由】    偽造文書
【裁判全文】
最高法院刑事判決                              八十九年度台上字第四二三二號
    上  訴  人  甲○○
右上訴人因偽造文書案件，不服台灣高等法院高雄分院中華民國八十七年六月十六日
第二審更審判決（八十七年度上更(一)字第七○號，起訴案號：台灣高雄地方法院檢察
署八十四年度偵字第一九○七二號），提起上訴，本院判決如左：
    主  文
原判決撤銷，發回台灣高等法院高雄分院。
    理  由
本件原判決認定：中國石油股份有限公司（以下簡稱中油公司），於民國（下同）八
十二年間經永安鄉漁民之數度陳情請願，終經台灣省政府成立十三人小組，決議撥款
新台幣（下同）二億二千萬元，補助永安鄉漁會，設立「永安區改善漁業發展基金」
財團法人，嗣經高雄縣政府核准魏等房等人所申請成立之「財團法人高雄縣永安區沿
岸漁民漁業發展基金會」（以下簡稱漁業發展基金會）由董事十五人組成，林義勇、
何慶文、蘇漲盤、黃錫齡均為該基金會之董事成員。上訴人甲○○係高雄縣永安鄉新
港村村長，因不滿不具漁民代表身分之魏等房等人，掌控中油公司所提供予高雄縣永
安鄉全體鄉民之漁業發展基金二億二千萬元，違背台灣省政府十三人小組之決議，自
行設立財團法人並控制基金使用等情，於是與永安村村長黃正枝、永華村村長黃坤和
、鹽田村村長陳志忠及黃遜卿等人共同向台灣省政府、內政部等提起訴願、再訴願，
請求撤銷該漁業發展基金會設立之行政處分之外，又於八十四年七月間發動新港村、
永安村、永華村及鹽田村二千餘名村民連署陳情，於八十四年七月二十六日，明知林
義勇、何慶文、蘇漲盤、黃錫齡四人為該漁業發展基金會之董事，不可能自毀立場反
對成立該漁業發展基金會之設立，竟委由不詳姓名者共同偽刻林義勇、何慶文、蘇漲
盤、黃錫齡之印章，蓋於陳情人名冊，偽造林義勇等四人之印文，表示林義勇等四人
亦「反對魏等房等人不具備漁民代表身分，且無捐助財產，無由成立財團法人之情況
下，違反省府原十三人小組決議，意圖達到基金會控制權，資為圖謀私利之工具起見
，於高雄縣政府遽准該非法組織之財團法人行使職權，請求飭令高雄縣政府、中油公
司永安液化天然氣工程處，依法人登記規則第十三條之規定註銷其登記，並請准予依
照原十三人小組決議，由永安區漁會、永安村、永華村、新港村、鹽田村等四位村長
，暨票選產生真正具備漁民代表身分者，共同重新聯合組織超然基金管理委員會並登
記為合法財團法人，設立『永安區改善漁業發展基金會』，以利確保全體漁民權益。
」之陳情書之私文書，提出於向台灣省政府陳情，足以生損害於林義勇、何慶文、蘇
漲盤、黃錫齡四人等情，因而撤銷第一審不當之判決，改判論處上訴人共同行使偽造
私文書足以生損害於他人之罪刑，固非無見。
惟查本件陳情人名冊雖附於八十四年七月二十六日陳情書之後，但據證人黃正枝、黃
坤和、陳志忠、邱進發、邱順發等人證述，該陳情人名冊係於八十四年一月五日為爭
取二十億補償金之抗爭而連署（見原判決第五頁），究竟該項陳情人名冊係於八十四
年一月五日抗爭時連署後被移用附於同年七月二十六日之陳情書，抑或於八十四年七
月二十六日抗爭時始行簽署，非無疑問，原審未遑傳訊名冊上參與簽署之鄉民詳查究
明，徒以該名冊附於八十四年七月二十六日陳情書之後，遽認本件簽署陳情人名冊係
於八十四年七月二十六日抗爭時所為，尚嫌速斷。次按原審對其認定上訴人係委由不
詳姓名者共同偽刻林義勇、何慶文、蘇漲盤、黃錫齡四人印章，偽造該四人印文於陳
情人名冊上，並未明所憑之具體事證，單憑上訴人係為反對魏等房派系之主導權，
推論其對於偽造林義勇等四人印章印文，要難諉為不知，遽以共同行使偽造私文書論
擬，亦有採證認事不備充分理由之違法。上訴意旨執以指摘原判決不當，尚非全無理
由，應認原判決仍有撤銷發回更審之原因。
據上論結，應依刑事訴訟法第三百九十七條、第四百零一條，判決如主文。
中      華      民      國    八十九    年      七      月     二十     日
                              最高法院刑事第二庭
                                  審判長法官  莊  來  成
                                        法官  呂  潮  澤
                                        法官  謝  俊  雄
                                        法官  白  文  漳
                                        法官  蘇  振  堂
      右正本證明與原本無異
                                              書  記  官
中      華      民      國    八十九    年      七      月    二十七    日


司法院資訊處製作；財團法人民間司法改革基金會備份。
